【裁判字號】    99,訴,972
【裁判日期】    991112
【裁判案由】    毒品危害防制條例
【裁判全文】
臺灣臺北地方法院刑事判決               99年度訴字第972號
公  訴  人  臺灣臺北地方法院檢察署檢察官
被      告  丙○○
指定辯護人  甲○公設辯護人張寅煥
上列被告因違反毒品危害防制條例案件，經檢察官提起公訴（99
年度偵字第6640號），甲○判決如下：
    主  文
丙○○犯如附表一所示之罪，各處如附表一所示之刑。應執行有
期徒刑拾肆年，未扣案販賣第三級毒品所得之新臺幣柒佰元沒收
，如全部或一部不能沒收時，以其財產抵償之；扣案之第三級毒
品愷他命捌包（淨重貳拾公克）、包裝塑膠袋捌只及行動電話壹
具（含0000000000門號SIM卡壹枚）均沒收。
丙○○被訴如附表二所示之罪部分，均無罪。
    事  實
一、丙○○明知愷他命係經我國主管機關列管之第三級毒品，不
    得販賣或轉讓，竟意圖營利，基於販賣第三級毒品之犯意，
    於附表一、(一)、(二)、(三)所示時地，販賣愷他命予陳力瑋、何
    逸雯及乙○○（其中附表一、(一)編號3部分並未交易完成）
    ，另基於轉讓第三級毒品之犯意，於附表一、(四)所示時地，
    無償提供愷他命予黃舒濃施用而轉讓之，嗣民國99年3月9日
    下午4時許，為警在丙○○臺北市○○區○○街24之3號9樓
    910室之住處查獲，並扣得丙○○所有供自己及黃舒濃無償
    施用所餘之第三級毒品愷他命8包（淨重20公克，純質淨重
    約19.42公克）。
二、案經臺北縣政府警察局中和第二分局報告臺灣臺北地方法院
    檢察署檢察官偵查起訴。
    理  由
壹、有罪部分：
一、證據能力
    按被告以外之人於審判外之陳述，雖不符刑事訴訟法第159
    條之1、159條之2、159條之3、159條之4等規定，而經當事
    人於審判程序同意作為證據，法院審酌該言詞陳述或書面陳
    述作成時之情況，認為適當者，亦得為證據。當事人、代理
    人或辯護人於法院調查證據時，知有第159條第1項不得為證
    據之情形，而未於言詞辯論終結前聲明異議者，視為有前項
    之同意，刑事訴訟法第159條之5定有明文。本案當事人就下
    述證據方法之證據能力，於言詞辯論終結前均未異議，而經
    甲○審酌各該證據方法之作成時，並無其他不法之情狀，均
    適宜為本案之證據，依刑事訴訟法第159條之5之規定，有證
    據能力。
二、前揭犯罪事實，業據被告丙○○於警詢、偵訊及甲○審理時
    均坦承不諱，並有證人陳力瑋、何逸雯、乙○○及黃舒濃於
    偵查中證述之情節相符（見99年度偵字第6640號偵查卷第71
    至73頁），且有為警查獲時扣案之白色晶體8包可稽，上開
    白色晶體經送請內政部警政署刑事警察局鑑定結果，檢出確
    係含有愷他命之成份，淨重20公克，純質淨重約19.42公克
    ，此有內政部警政署刑事警察局99年3月25日刑鑑字第09900
    19952號鑑定書年3月4日刑鑑字第0990019711號鑑定書在卷
    可稽（見前揭偵查卷第79頁），均足以補強被告前揭自白之
    可信性，並與被告自白之內容相互印證，而足認被告上開任
    意性自白與事實相符，堪予採信。被告有如附表一所示販賣
    、轉讓第三級毒品愷他命之犯行，均堪予認定，應予依法論
    科。
三、論罪科刑
  (一)核被告就附表一、(一)編號1、2及附表一、(二)、(三)所為，均係
    犯毒品危害防制條例第4條第3項之販賣第三級毒品罪；就附
    表一、(一)編號3所為，係犯同條例第4條第6項、第3項之販賣
    第三級毒品未遂罪；就附表一、(四)所為，則係犯同條例第8
    條第3項之轉讓第三級毒品罪。被告係轉讓可供一次施用數
    量之愷他命予黃舒濃施用，其轉讓之數量自未逾淨重20公克
    ，故無加重其刑之情形，爰予敘明。被告所犯上開附表一各
    次之罪，犯意各別，行為互殊，應予分論併罰。又被告所犯
    附表一、(一)編號3之販賣毒品尚未至既遂階段，依刑法第25
    條第2項規定，減輕其刑。又按犯第4條至第8條之罪於偵查
    及審判中均自白者，減輕其刑，毒品危害防制條例第17條第
    2項定有明文。查被告就附表一所示之罪，其於偵查中及審
    判中均已就其販賣第三級毒品或轉讓第三級毒品犯行自白犯
    罪，依上開法條規定，應減輕其刑，並與上開未遂減輕其刑
    之部分遞減之。爰審酌被告購入愷他命販賣予他人，殘害他
    人身體精神健康，造成社會治安之威脅，惟被告於偵查及審
    理中均自白犯行，態度尚稱良好、及其犯罪所得、犯罪之動
    機、目的、手段及造成之損害等一切情狀，分別量處如主文
    所示之刑，並定其應執行之刑，以資懲儆。
  (二)按犯第4條至第9條、第12條、第13條或第14條第1項、第2項
    之罪者，其供犯罪所用或因犯罪所得之財物，均沒收之，如
    全部或一部不能沒收時，追徵其價額或以其財產抵償之，毒
    品危害防制條例第19條第1項前段定有明文。查被告於甲○
    羈押訊問時供稱：賣給陳力瑋這二次愷他命我賺了2、3百元
    ，賣給何逸雯一次賺1、2百元，3月8日賣給乙○○愷他命賺
    3百等語（見甲○99年度聲羈字第125號卷第8頁背面、第11
    頁），及被告於甲○審理時供稱：我每次都是拿20公克，價
    格是8000元，等於一公克是400元，一公克的愷他命給人家
    拿500元，可以賺取100元等語（見甲○卷第66、68頁），依
    最有利於被告之原則，以最低額計算下，被告除於3月8日販
    賣予乙○○愷他命獲利300元外，應認為其餘各次被告獲利
    各為100元，故本件被告販賣所得合計為7百元，屬被告犯罪
    所得之財物且為被告所有，雖未扣案，仍應依毒品危害防制
    條例第19條第1項規定，於被告販賣第三級毒品既遂罪項下
    宣告沒收，如全部或一部不能沒收時，以其財產抵償之。扣
    案之第三級毒品愷他命8包（淨重20公克，純質淨重約19.42
    公克），為被告所有供自己及黃舒濃無償施用所餘之毒品，
    業經被告供承在卷（見甲○99年度聲羈字第125號卷第6頁背
    面），已構成犯罪，該毒品即屬不受法律保護之違禁物，應
    依刑法第38條第1項第1款沒收之；又包裝上開毒品之包裝袋
    8 只，具有防止毒品裸露、逸出之功用，並便於攜帶，自屬
    供被告轉讓第三級毒品犯罪所用之物，且該包裝袋連同袋內
    盛裝之毒品均屬被告所有之物，業據被告供承在卷，爰均依
    刑法第38條第1項第2款規定宣告沒收。又扣案之行動電話1
    具（含門號00 00000000號SIM卡1張），被告供稱雖係以黃
    舒濃名義申請，惟係其所使用，且係供被告聯繫販賣毒品事
    宜所用之物，此經被告供明（見甲○卷第67頁背面），應依
    該條例第19條第1項前段規定沒收之。
貳、無罪部分：
一、公訴意旨另略以：被告丙○○明知愷他命係經我國主管機關
    列管之第三級毒品，不得販賣，竟意圖營利，基於販賣第三
    級毒品之犯意，於附表二所示時、地，販賣愷他命予乙○○
    。因認被告另涉犯毒品危害防制條例第4條第3項之販賣第三
    級毒品罪嫌等語。
二、按犯罪事實應依證據認定之，無證據不得認定犯罪事實，刑
    事訴訟法第154條第2項定有明文。又認定不利於被告之事實
    ，須依積極證據，苟積極證據不足為不利於被告事實之認定
    時，即應為有利於被告之認定，更不必有何有利之證據；又
    所謂「積極證據足以為不利被告事實之認定」，係指據為訴
    訟上證明之全盤證據資料，在客觀上以達於通常一般之人均
    不致於有所懷疑，而得確信被告確曾犯罪之程度。若未達到
    此一程度，而有合理懷疑之存在時，即無從為被告有罪之判
    決（最高法院30年上字第816號、76年台上字第4986號判例
    參照）。
三、公訴人認被告涉有販賣如附表二所示之第三級毒品之犯行，
    無非係以被告之供述、證人乙○○於警詢、偵訊之證詞為其
    主要論據。
四、訊據被告固坦承確於99年3月8日販賣愷他命與乙○○之行為
    ，惟堅詞否認有於附表二所示時、地販賣第三級毒品之犯行
    ，辯稱：附表二這三次我都是購買毒品，跟乙○○一起玩等
    語。經查：
  (一)被告雖於警詢及偵查中均供稱於99年2月有販賣第三級毒品
    愷他命予乙○○，惟於99年3月10日警詢時先供稱：今年2月
    份至今共4至5次曾經販賣愷他命予乙○○，在她住處樓下交
    易，每次購買2公克左右，金額約1000元，大約一星期向我
    購買一次等語，嗣後又供稱：於3月初迄今曾經賣愷他命2至
    3次予乙○○，數量及金額不記得，3月8日乙○○有以1500
    元向我購買愷他命等語（見前揭偵查卷第12頁背面至第13頁
    背面）；於偵查中供稱：99年3月有賣愷他命1次予乙○○，
    99年2月我有賣2、3次予乙○○，有時一次1000元，有時一
    次500元，他每次都跟我買2公克左右等語（見前揭偵查卷第
    51頁）；於甲○羈押訊問時供稱：我賣給乙○○愷他命4次
    ，大概一星期一次，從二月份開始到現在4次，交易地點都
    在乙○○家樓下，金額差不多1000元或500元，1000元一次
    ，500元二次，1000元一次等語（見甲○99年度聲羈字第125
    號卷第7頁背面至第8頁背面）；被告於警詢、偵查時雖坦承
    有販賣第三級毒品愷他命予乙○○，惟被告對於其販賣第三
    級毒品愷他命予乙○○之時間、次數、價格及數量等細節，
    除如附表一(三)之部分外，均未曾有無明確詳實之供述。就毒
    品販賣時間及次數，先供稱2月份至今共4至5次，於同份筆
    錄又供稱：3月初迄今曾經賣愷他命2至3次，後又供稱2月有
    賣2、3次，復供稱2月迄今有賣4次。就毒品販賣的價格，先
    是供稱金額約1000元，於同份筆錄又改稱不記得價格，復又
    供稱為1000元、500元，後又改稱1000元或500元；而就交付
    毒品之數量，先供稱每次購買2公克，復又改口稱不記得數
    量，顯見其警詢及偵查供述之情節即未盡相同，且被告於甲
    ○審理時供稱：我是要自己施用的，附表二之部分是跟乙○
    ○一起用的等語（見甲○卷第19頁背面、第69頁），是被告
    於甲○審理時之陳述與其於警詢及偵查中所供情節並不相符
    ，其於警詢及偵查中所為陳述之真實性已有疑義。況依被告
    先前於警詢及偵查中所為不利於己之供述，亦無從特定其所
    指犯罪行為之具體情形。
  (二)又按被告或共犯之自白，不得作為有罪判決之唯一證據，仍
    應調查其他必要之證據，以察其是否與事實相符，刑事訴訟
    法第156條第2項定有明文。被告雖於警詢及偵查時供稱有於
    99年2月初某時販賣第三級毒品3次予乙○○之犯行，惟於甲
    ○審理時否認有附表二所示販賣第三級毒品之事實，是尚不
    得以其前後不一之供述，遽認被告有此部分之犯行，仍應調
    查其他積極證據以資審認。依證人乙○○於警詢時證稱：3
    月初曾向被告購買2至3次藥，數量或金額不記得，3月8日有
    買3公克，1500元等語（見前揭偵查卷第26頁）；於偵查時
    證稱：我請被告幫我買4次愷他命，是我單純跟他買，不是
    一起用，在我家樓下賣給我等語（見前揭偵查卷第73頁）；
    於甲○審理時則證稱：被告沒有賣給我，是幫我買的，我們
    有一起玩，被告在我家樓下交易是幫我買，時間很久了，次
    數我沒有印象，我覺得被告沒有賺我的錢，我透過被告購買
    愷他命的次數應該是3至4次，每次差不多是1、2千元，有時
    候是500元，這幾次有時是買1個，有時是買3至4個，一個也
    就是一克，一克是500元等語（見甲○卷第63頁背面至第66
    頁）。觀諸證人乙○○上開證述，於警詢中雖坦承有向被告
    購買「藥」，惟該筆錄之「藥」究係指搖頭丸或愷他命並非
    明確，縱認證人乙○○於警詢及偵查中均證稱向被告有購買
    愷他命等情，惟其於甲○審理時否認先前證述之內容，就愷
    他命購買之交易數量及價金等重要基本事實，前後所述明顯
    不一，且依證人警詢及偵查之證述，就愷他命之交易時間、
    數量及價金亦均不明確，尚難據此即認被告於99年2月間某
    時有3次販賣第三級毒品予乙○○之犯行。自不能僅憑被告
    先前於警詢及偵訊時之供述內容，作為認定其犯罪之唯一證
    據，從而，公訴人指被告有附表二此部分販賣第三級毒品犯
    行，要難遽採。
五、綜上所述，被告究否確有附表二之販賣第三級毒品之犯行，
    尚無足夠之證據予以證明，甲○認為仍存有合理之懷疑，猶
    未到達確信其為真實之程度，自不能遽認被告確有公訴意旨
    所指之販賣第三級毒品犯行。復查無其他積極證據證明被告
    有附表二所示之販賣第三級毒品，揆諸前揭法條及判例意旨
    ，依法應為被告無罪之諭知。
據上論斷，依刑事訴訟法第299條第1項前段、第301條第1項，毒
品危害防制條例第4條第3項、第6項、第8條第3項、第17條第2項
、第18條第1項前段、第19條第1項前段，刑法第11條前段、第25
條第2項、第51條第5款、第38條第1項第1款、第2款，判決如主
文。
本案經檢察官郭郁到庭執行職務。
中    華    民    國    99    年    11    月    12    日
                  刑事第七庭    審判長法  官  林庚棟
                                      法  官  林勇如
                                      法  官  章曉文
以上正本證明與原本無異。
如不服本判決應於收受送達後10日內向甲○提出上訴書狀，並應
敘述具體理由；其未敘述上訴理由者，應於上訴期間屆滿後20日
內向甲○補提理由書（均須按他造當事人之人數附繕）「切勿逕
送上級法院」。
                                      書記官  林義盛
中    華    民    國    99    年    11    月    12    日
附表一：有罪部分
 (一)販賣毒品予陳力瑋部分：
 ┌──┬────────┬──────────┬──────┬──────┬───────────┐
 │編號│時  間          │地                點│ 販售毒品   │售        價│主文罪名及刑度        │
 │    │                │                    │            │（新臺幣）  │                      │
 ├──┼────────┼──────────┼──────┼──────┼───────────┤
 │ 1  │99/02月初某時   │臺北市○○區○○街24│ 愷他命     │500         │丙○○販賣第三級毒品，│
 │    │                │之3號9樓第910室     │（約1克）   │            │處有期徒刑貳年拾月。未│
 │    │                │（丙○○住所）      │            │            │扣案販賣第三級毒品所得│
 │    │                │                    │            │            │之新臺幣壹佰元沒收，如│
 │    │                │                    │            │            │全部或一部不能沒收時，│
 │    │                │                    │            │            │以其財產抵償之。扣案之│
 │    │                │                    │            │            │行動電話壹具（含○九三│
 │    │                │                    │            │            │0000000門號SIM │
 │    │                │                    │            │            │卡壹枚）沒收。        │
 ├──┼────────┼──────────┼──────┼──────┼───────────┤
 │ 2  │99/02月底某時   │同上                │ 愷他命     │500         │丙○○販賣第三級毒品，│
 │    │                │                    │（約1克）   │            │處有期徒刑貳年拾月。未│
 │    │                │                    │            │            │扣案販賣第三級毒品所得│
 │    │                │                    │            │            │之新臺幣壹佰元沒收，如│
 │    │                │                    │            │            │全部或一部不能沒收時，│
 │    │                │                    │            │            │以其財產抵償之。扣案之│
 │    │                │                    │            │            │行動電話壹具（含○九三│
 │    │                │                    │            │            │0000000門號SIM │
 │    │                │                    │            │            │卡壹枚）沒收。        │
 ├──┼────────┼──────────┼──────┼──────┼───────────┤
 │ 3  │99/03/09        │同上                │ 愷他命     │（未遂）    │丙○○販賣第三級毒品，│
 │    │                │                    │            │            │未遂，處有期徒刑壹年捌│
 │    │                │                    │            │            │月。扣案之行動電話壹具│
 │    │                │                    │            │            │（含000000000│
 │    │                │                    │            │            │二門號SIM卡壹枚）沒收 │
 │    │                │                    │            │            │。                    │
 └──┴────────┴──────────┴──────┴──────┴───────────┘
(二)販賣毒品予何逸雯之部分：
 ┌──┬────────┬──────────┬──────┬──────┬───────────┐
 │編號│時  間          │地                點│ 販售毒品   │   售價     │主文罪名及刑度        │
 │    │                │                    │            │（新臺幣）  │                      │
 ├──┼────────┼──────────┼──────┼──────┼───────────┤
 │ 1  │99/02月間某時   │臺北市○○區○○街8 │ 愷他命     │500         │丙○○販賣第三級毒品，│
 │    │                │號9樓樓下           │（約1克）   │            │處有期徒刑貳年拾月。未│
 │    │                │（乙○○現居地樓下）│            │            │扣案販賣第三級毒品所得│
 │    │                │                    │            │            │之新臺幣壹佰元沒收，如│
 │    │                │                    │            │            │全部或一部不能沒收時，│
 │    │                │                    │            │            │以其財產抵償之。扣案之│
 │    │                │                    │            │            │行動電話壹具（含○九三│
 │    │                │                    │            │            │0000000門號SIM │
 │    │                │                    │            │            │卡壹枚）沒收。        │
 ├──┼────────┼──────────┼──────┼──────┼───────────┤
 │ 2  │99/02月間某時   │同上                │ 愷他命     │500         │丙○○販賣第三級毒品，│
 │    │                │                    │（約1克）   │            │處有期徒刑貳年拾月。未│
 │    │                │                    │            │            │扣案販賣第三級毒品所得│
 │    │                │                    │            │            │之新臺幣壹佰元沒收，如│
 │    │                │                    │            │            │全部或一部不能沒收時，│
 │    │                │                    │            │            │以其財產抵償之。扣案之│
 │    │                │                    │            │            │行動電話壹具（含○九三│
 │    │                │                    │            │            │0000000門號SIM │
 │    │                │                    │            │            │卡壹枚）沒收。        │
 └──┴────────┴──────────┴──────┴──────┴───────────┘
(三)販賣毒品予乙○○部分：
 ┌──┬────────┬──────────┬──────┬──────┬───────────┐
 │編號│時  間          │地                點│ 販售毒品   │售        價│主文罪名及刑度        │
 │    │                │                    │（重量）    │（新臺幣）  │                      │
 ├──┼────────┼──────────┼──────┼──────┼───────────┤
 │ 1  │99/03/08        │臺北市○○區○○街8 │ 愷他命     │1500        │丙○○販賣第三級毒品，│
 │    │                │號9樓樓下           │ （約3克）  │            │處有期徒刑年。未扣案│
 │    │                │（乙○○現居地樓下）│            │            │販賣第三級毒品所得之新│
 │    │                │                    │            │            │臺幣佰元沒收，如全部│
 │    │                │                    │            │            │或一部不能沒收時，以其│
 │    │                │                    │            │            │財產抵償之。扣案之行動│
 │    │                │                    │            │            │電話壹具（含○九三九一│
 │    │                │                    │            │            │八三二二二門號SIM卡壹 │
 │    │                │                    │            │            │枚）沒收。            │
 └──┴────────┴──────────┴──────┴──────┴───────────┘
(四)轉讓毒品予黃舒濃部分：
 ┌──┬────────┬──────────┬──────┬──────────────────┐
 │編號│時  間          │地                點│ 轉讓毒品   │主文罪名及刑度                      │
 │    │                │                    │            │                                    │
 ├──┼────────┼──────────┼──────┼──────────────────┤
 │ 1  │99/03/01、02左右│臺北市○○區○○街24│  愷他命    │丙○○轉讓第三級毒品，處有期徒刑肆月│
 │    │                │之3號9樓第910室     │（可供一次施│。扣案之第三級毒品愷他命捌包（淨重貳│
 │    │                │（丙○○住所）      │用之數量）  │拾公克）、包裝塑膠袋捌只均沒收。    │
 ├──┼────────┼──────────┼──────┼──────────────────┤
 │ 2  │99/03/09        │同上                │  愷他命    │丙○○轉讓第三級毒品，處有期徒刑肆月│
 │    │                │                    │（可供一次施│。扣案之第三級毒品愷他命捌包（淨重貳│
 │    │                │                    │用之數量）  │拾公克）、包裝塑膠袋捌只均沒收。    │
 └──┴────────┴──────────┴──────┴──────────────────┘
附表二：無罪（販賣毒品予乙○○）部分
 ┌──┬────────┬──────────┬──────┬──────┐
 │編號│時            間│地                點│ 販售毒品   │售        價│
 │    │                │                    │（重量）    │（新臺幣）  │
 ├──┼────────┼──────────┼──────┼──────┤
 │ 1  │99/02月間某時   │臺北市○○區○○街8 │ 愷他命     │500         │
 │    │                │號9樓樓下           │            │            │
 │    │                │（乙○○現居地樓下）│            │            │
 ├──┼────────┼──────────┼──────┼──────┤
 │ 2  │99/02月間某時   │同上                │ 愷他命     │500         │
 ├──┼────────┼──────────┼──────┼──────┤
 │ 3  │99/02月間某時   │同上                │ 愷他命     │1000        │
 └──┴────────┴──────────┴──────┴──────┘
附錄本案論罪科刑法條
毒品危害防制條例第4條
製造、運輸、販賣第一級毒品者，處死刑或無期徒刑；處無期徒
刑者，得併科新臺幣2 千萬元以下罰金。
製造、運輸、販賣第二級毒品者，處無期徒刑或7年以上有期徒
刑，得併科新臺幣1千萬元以下罰金。
製造、運輸、販賣第三級毒品者，處5年以上有期徒刑，得併科
新臺幣7百萬元以下罰金。
製造、運輸、販賣第四級毒品者，處3年以上10年以下有期徒刑
，得併科新臺幣3百萬元以下罰金。
製造、運輸、販賣專供製造或施用毒品之器具者，處1年以上7年
以下有期徒刑，得併科新臺幣1百萬元以下罰金。
前五項之未遂犯罰之。
毒品危害防制條例第8條
轉讓第一級毒品者，處1年以上7年以下有期徒刑，得併科新臺幣
1百萬元以下罰金。
轉讓第二級毒品者，處6月以上5年以下有期徒刑，得併科新臺幣
70萬元以下罰金。
轉讓第三級毒品者，處3年以下有期徒刑，得併科新臺幣30 萬元
以下罰金。
轉讓第四級毒品者，處1年以下有期徒刑，得併科新臺幣10 萬元
以下罰金。
前四項之未遂犯罰之。
轉讓毒品達一定數量者，加重其刑至二分之一，其標準由行政院
定之。

司法院資訊處製作；財團法人民間司法改革基金會備份。
